【裁判字號】    98,上易,455
【裁判日期】    980227
【裁判案由】    毀損等
【裁判全文】
臺灣高等法院刑事判決                 98年度上易字第455號
上  訴  人
即  被  告  甲○○
                    國民
上列上訴人因毀損等案件，不服臺灣板橋地方法院97年度易字第
19 27號、97年度易字第2443號，中華民國97年10月31日第一審
判決（起訴案號：臺灣板橋地方法院檢察署96年度偵字第14688
、203 88號、97年度偵續字第337號），提起上訴，本院判決如
下：
    主  文
上訴駁回。
    理  由
一、依刑事訴訟法第350條、第361條、第362條、第367條規定，
    不服地方法院之第一審判決而上訴者，須提出上訴書狀，並
    應敘明具體理由，為上訴必備之程式；其所提出之書狀未敘
    述上訴理由，或僅曾以言詞陳述上訴理由者，均應於上述期
    間屆滿後20日內補提理由書於第一審法院。第一審法院經形
    式審查，認逾期未補提上訴理由者，應定期間先命補正；逾
    期未補正者，為上訴不合法律上之程式，應以裁定駁回。倘
    已提出上訴理由，但所提非屬具體理由者，則由第二審法院
    以上訴不合法律上之程式，判決駁回。而所謂具體理由，必
    係依據卷內既有訴訟資料或提出新事證，指摘或表明第一審
    判決有何採證認事、用法或量刑等足以影響判決本旨之不當
    或違法，而構成應予撤銷之具體事由，始克當之（例如：依
    憑證據法則具體指出所採證據何以不具證據能力，或依憑卷
    證資料，明確指出所為證據證明力之判斷如何違背經驗、論
    理法則）；倘僅泛言原判決認定事實錯誤、違背法令、量刑
    失之過重過輕微，而未依上揭意旨指出具體事由，或形式上
    雖已指出具體事由，然該事由縱使屬實，亦不足以認為原判
    決有何不當或違法者（例如：對不具有調查必要性之證據，
    法院未依聲請調查亦未說明理由，或援用證據不當，但除去
    該證據仍應為同一事實之認定），皆難謂係具體理由，俾與
    第二審上訴制度旨在請求第二審法院撤銷、變更第一審不當
    或違法之判決，以實現個案救濟之立法目的相契合，並節制
    濫行上訴（最高法院97年度台上字第892號判決參照）。又
    第二審法院認為上訴書狀未敘述理由，依刑事訴訟法第367
    條但書規定，始應定期間命其補正。如認上訴書狀已敘述理
    由，但其理由非屬具體，其所為上訴，即不符上訴之法定要
    件，自得逕行判決駁回，無定期命補正問題（最高法院97年
    度台上字第3599號判決參照）。
二、本件原審經審理結果，認為上訴人即被告甲○○前於民國93
    年間，因妨害名譽案件經本院以94年度上易字第1144號判決
    判處有期徒刑6月確定，嗣於95年2月24日易科罰金執行完畢
    （再犯本罪構成累犯）；又於94年間因犯家庭暴力防治法案
    件經臺灣臺北地方法院以94年度易字第2022號判決判處有期
    徒刑 5月，並經本院以95年度上易字第1514號判決駁回上訴
    而告確定，嗣並於96年 5月10日易科罰金執行完畢；復於94
    年間因妨害自由案件，經臺灣臺北地方法院以94年度易字第
    2207號判決判處拘後40日，並經本院以95年度上易字第1949
    號判決駁回上訴而告確定，嗣於96年3月5日易科罰金執行完
    畢。竟仍不知悔改，因其父謝老仁將名下財產過戶予其女兒
    即甲○○之妹謝瓊瑛，心生不滿，於96年4月底至同年5月17
    日之前某日，未得房屋所有人謝瓊瑛之同意，無故侵入謝瓊
    瑛所有位於台北縣三重市○○街17號 3樓之住宅；並於侵入
    住宅後，復基於毀損之犯意，在屋內牆壁上書寫「謝美玉假
    買賣逃漏增值稅」、「謝老仁殺妻奪產」、「甲○○有使用
    權」、「馬九元謀財害命」、「糾紛勿買」、「糾紛」等字
    句，污損牆壁上之油漆致令不堪使用，足以生損害於謝瓊瑛
    等情。係以上訴人雖矢口否認有上揭侵入住宅及毀損犯行，
    並辯稱：我於96年4、5月間並未進入台北縣三重市○○街17
    號 3樓之住宅；至於該住宅內那些字是在之前好久寫的，並
    不是96年間寫的。而且上開住宅原本是我父親謝老仁所有，
    有委任我出租給房客石義群，而且我母親生前說我是獨子，
    房子都是我的，不料我母親被告訴人等害死之後，我的姊妹
    意圖染指我的房子；當初我父親把上開房屋登記給我姊姊謝
    美玉，是為了要節稅，是通謀虛偽意思表示；後來謝美玉又
    把房子登記給告訴人即我妹妹謝瓊瑛，這是謝瓊瑛侵佔我的
    房子，居然反過來告我，我已經向原審三重簡易庭起訴確認
    上開房屋的所有權，本件刑事案件應該先停止審判。我妹妹
    謝瓊瑛有精神疾病，都亂告我；當初房客石義群是把房子還
    給我，我才是合法占有，是告訴人等人侵入我的住宅，怎麼
    可以反過來告我云云。惟查本件系爭台北縣三重市○○街17
    號3樓之房屋，早於94年2月14日已登記為告訴人謝瓊瑛所有
    ，此有建物登記謄本 1紙在卷可稽。上訴人既為告訴人之兄
    長，復居住於上揭房屋同號 2樓，對上情自不可能不知，渠
    若對上開房屋所有權之歸屬有所爭執，自應及早處理，詎上
    訴人牽延多年，於本件毀損及侵入住宅之糾紛發生後，始於
    97年 5月19日向原審三重簡易庭提出確認所有權不存在之訴
    ，此有原審三重簡易庭起訴證明書 1份在卷可查，其意圖以
    民事訴訟程序拖延刑事訴訟進行之心態，至為顯然，原審審
    酌上情，認本件並無停止審判之必要。次查：(一)上訴人確曾
    於前揭時、地侵入告訴人謝瓊瑛所有上開住宅，並在牆壁噴
    漆寫字一節，業據證人林文忠於原審審理中到庭具結證稱：
    96 年間我在三重東森房屋菜寮店擔任業務員，96年4月16日
    我有接受謝瓊瑛的委託出售三重大智街17號 3樓的房屋，同
    時也有接受謝老仁委託出售上開地址 1樓的房屋，有簽仲介
    委託書，簽約當天我就有去這一間房子看過，謝瓊瑛也有跟
    我一起去。當時看到屋內有被噴漆，噴漆內容是有產權糾紛
    ，害死媽媽、恐嚇之類的字眼，到處都有寫。我就請謝瓊瑛
    把噴漆處理掉，隔兩個禮拜，大概在 4月底，謝瓊瑛有找人
    把牆壁重新粉刷，把噴漆蓋掉。重新粉刷後，我有帶客戶去
    看房子，結果沒有辦法開門，因為門鎖被灌三秒膠，這程情
    形發生過兩次，第一次是委任後的兩個禮拜，第二次是又隔
    了兩個禮拜，我都有向謝瓊瑛反應。96年 5月17日那次我們
    有請鎖匠開門進去房子看，我有看到牆壁上又被噴漆寫字，
    印象中有用紅筆寫的，內容大概寫謀財害命、產權糾紛等，
    這些是第一次粉刷完成之後才出現的字跡；這種噴漆寫字的
    情形在該處1樓及3樓都有出現，二間房子都是委託我賣的，
    之前詳情我有些不記得，但庭上提示照片後我就記起來了等
    語，甚為明確。核與卷附臺北縣三重市○○街17號 3樓內牆
    壁塗鴉照片所示情形相符，並有委託銷售契約書 1份在卷可
    稽；又證人林文忠與上訴人、告訴人非親非故，素無怨隙，
    僅係單純之房屋仲介人員，衡情應無曲詞誣陷上訴人之可能
    ，從而，其所為前揭證述自尚堪採信。(二)再者，上開殺妻奪
    產、謀財害命等文字，應係上訴人所書寫一節，為上訴人所
    不否認，亦為上訴人與告訴人迭次興訟中所為之主張，此有
    臺灣臺北地方法院檢察署檢察官93年度偵字第13660、13661
    號不起訴處分書及臺灣臺北地方法院93年度家護字第351 號
    通常保護令等件之內容在卷可按；且依上訴人於原審自行提
    出之照片以觀，上訴人於上開房屋內之牆壁上亦係書寫「詐
    欺、偽證、遺棄病母、教唆殺人」等文字，與本案噴漆書寫
    之文字內容大同小異，益徵上開文字確係上訴人書寫於牆壁
    上無疑。而上訴人既於前揭時地在上開房屋內之牆壁上書寫
    前揭文字，則上訴人自需侵入上開住宅之內部始得為之，此
    乃為事理之當然，要無疑義。(三)至上訴人辯稱上開房屋係其
    受乃父謝老仁委任出租管理，房客石義群退租後並將上揭房
    屋交付予伊，並簽有租賃物返還協議書，伊係合法占有該房
    屋，何來侵入住宅之事云云。惟查：本件系爭房屋原係上訴
    人之父謝老仁所有，早於94年之前，謝老仁即將所有權移轉
    登記予被告之姐謝美玉，亦由謝美玉出租收益，嗣再由謝美
    玉移轉登記予上訴人之妹即告訴人謝瓊瑛等情，業據證人謝
    美玉到庭證述：上開房屋是我父親謝老仁以低於市價的價格
    賣給我，是半買半相送，我是委託王琪代書辦理的，本來是
    先移轉登記，我才要付錢給我父親，但是要付錢的時，我父
    親又說要把房子送給我妹妹謝瓊瑛，因為他說謝瓊瑛很孝順
    ，常常照顧他，所以我就依我父親的意思把房子移轉登記給
    謝瓊瑛，實際上我還沒有付錢給我父親；在比96年更早之前
    ，我曾經有跟謝瓊瑛一起去看過三重市○○街的房子，但上
    訴人把門鎖都換過了，而且在門口牆壁上有寫說警告鎖匠不
    能幫別人開門，所以我們只好報警請鎖匠幫我們開門，因為
    我們有所有權狀，所以鎖匠才肯幫我們開門。至於石義群之
    前是跟謝老仁租房子，後來謝老仁把房子買賣贈與給我，就
    變成由我跟石義群續約，石義群也是把房租交給我，後來還
    欠兩個多月的房租，石義群就偷偷搬走了，原本石義群跟我
    說他94年11月 1日要搬，後來又說不確定，然後就沒有下文
    ，後來我忘記聽誰跟我講的，我才知道他已經搬走了。上訴
    人所提出的租賃物返還協議書，我從來沒有看過等語甚為明
    確。且查，上開房屋原係由石義群出面向謝老仁承租，租期
    自92年4月25日至93年4月24日；嗣改由林亮如（即石義群之
    妻）出名向謝美玉承租，租期自93年 6月25日至93年12月25
    日等情，有房屋租賃契約書 2份在卷可按，足見謝美玉自93
    年6 月25日起即係以出租人之身分將房屋出租予林亮如居住
    ，要無可疑。是上訴人再辯稱上開房屋係謝老仁委託伊管理
    ，且房客石義群係將租賃房屋返還予伊，伊係合法占有云云
    ，顯屬強詞奪理，要非可信。(四)綜上所述，上訴人前開所辯
    均顯與常情有悖，不足採信。本件事證明確，上訴人前揭犯
    行堪予認定。因認上訴人犯行明確，論上訴人以無故侵入他
    人住宅罪及毀損罪，均為累犯，且兩罪犯意有別，行為互殊
    ，應分論併罰，而分別論處有期徒刑4月及3月，及均諭知易
    科罰金之標準，並就主刑部分定應執行刑為 6月。已詳敘其
    認定上訴人犯罪事實之證據及理由，於法尚無不合（上訴人
    另涉毀損門鎖及監視器電源線部分，業經原審為上訴人無罪
    之判決，未據聲明不服）。上訴意旨略稱：告訴人謝瓊瑛罹
    有精神疾病，其對上訴人之指控均為誣告，原審竟據為不利
    上訴人之認定，自有違誤。至證人林文忠於原審審理時，先
    證稱沒有看到，經記明筆錄後，始經檢察官之誘導，供出之
    利上訴人之證詞，其證詞明顯反覆，自無取採。又謝老仁於
    原審審理時，並未出庭，且由卷附之病歷等證據，足以證明
    謝老仁教唆謝瓊瑛殺母奪產，原審竟未予詳查，即為上訴人
    不利之判決，亦有未合云云。惟查：量刑之輕重，係屬事實
    審法院得依職權自由裁量之事項，茍於量刑時，已依行為人
    之責任為基礎，並斟酌刑法第57條各款所列情狀，而未逾越
    法定範圍，又未濫用其職權，即不得遽指為違法。本件原判
    決於量刑時，已依上揭規定，審酌上訴人為告訴人為兄妹至
    親，本應友愛手足，孝敬父母，竟捨此不為，徒以其係獨子
    應獨占家產之心態，對其父謝老仁將部分財產分贈姐妹之事
    懷恨在心，濫事攻擊，其犯罪之動機、目的、手段均殊非可
    取，所生危害非輕，且犯後飾詞狡辯，態度不佳等一切情狀
    ，予以綜合考量後，科刑如前所述，並未逾越法定刑度，亦
    未濫用自由裁量之權限，刑度亦屬妥適，核無不當或違法之
    情形。次按證據之取捨及證據證明力如何，均屬事實審法院
    得自由裁量、判斷之職權，茍其此項裁量、判斷，並不悖乎
    通常一般之人日常生活經驗之定則或論理法則，又於判決內
    論敘其何以作此判斷之心證理由者，即不得任意指摘其為違
    法。而認定犯罪事實所憑之證據，並不以直接證據為限，間
    接證據亦包括在內，審理事實之法院綜合卷內之直接、間接
    證據，本於推理作用，於通常一般之人均不致有所懷疑，得
    確信其為真實之程度者，即得據之為有罪之認定。本件原審
    以上訴人之自白、告訴人謝瓊瑛之指訴、證人林文忠及謝美
    玉之證詞，認定上訴人構成無故侵入住宅及毀損罪，經核並
    無不合。上訴人雖仍執陳詞指稱謝瓊瑛所為係誣告、證人林
    文忠之證詞前後不符，均不足採。又上訴人另指摘原審未傳
    訊謝老仁出庭，亦未審酌卷附病歷等證據，以查明謝老仁殺
    妻之過程，亦有未合云云，惟謝老仁是否有殺妻之情，與本
    件無涉，且上訴人僅執前詞，指稱謝瓊瑛所為係誣告、林文
    忠之證詞不足採，而未依憑卷證資料，明確指出原審所為證
    據證明力之判斷如何違背經驗、論理法則，或提出新事證，
    指摘或表明原審有何採證認事、用法或量刑等足以影響判決
    本旨之不當或違法，揆諸上開說明，尚難謂已敘明具體理由
    。本件上訴不合法律上之程式，爰不經言詞辯論，逕以判決
    駁回。
據上論斷，應依刑事訴訟法第367條前段、第372條，判決如主文
。
中    華    民    國    98    年    2    月     27    日
                  刑事第七庭  審判長法  官  陳晴教
                                    法  官  楊智勝
                                    法  官  游紅桃
以上正本證明與原本無異。
不得上訴。
                                    書記官  戴伯勳
中    華    民    國    98    年    2    月     27    日
附錄：本案論罪科刑法條全文
中華民國刑法第306條（侵入住居罪）
無故侵入他人住宅、建築物或附連圍繞之土地或船艦者，處1年
以下有期徒刑、拘役或3百元以下罰金。
無故隱匿其內，或受退去之要求而仍留滯者，亦同。
中華民國刑法第354條（毀損器物罪）
毀棄、損壞前二條以外之他人之物或致令不堪用，足以生損害於
公眾或他人者，處2年以下有期徒刑、拘役或5百元以下罰金。


司法院資訊處製作；財團法人民間司法改革基金會備份。
